【裁判字號】    90,台上,4377
【裁判日期】    900719
【裁判案由】    強制性交
【裁判全文】
最高法院刑事判決                                九十年度台上字第四三七七號
    上   訴   人  台灣高等法院台南分院檢察署檢察官
    上訴人即被告  甲○○
右上訴人等因被告強制性交案件，不服台灣高等法院台南分院中華民國八十八年五月
六日第二審判決（八十八年度上訴字第四四四號，起訴案號：台灣台南地方法院檢察
署八十七年度偵字第一二一一三號），提起上訴，本院判決如左：
    主  文
原判決關於連續對於女子以強暴而為性交未遂部分撤銷，發回台灣高等法院台南分院
。
    理  由
本件原判決認定上訴人即被告（下稱被告）甲○○基於強制性交之概括犯意，於民國
八十七年八月三十一日下午五時許，在台南縣歸仁鄉○○街二二九巷產業道路上，乘
國中女學生林○○一人路過之際，以手強摀林女嘴巴，並以強暴方法將其強拉至路旁
稻田內，隨即以身體將林女壓制在地，至使不能抗拒而著手擬強姦之際，幸因路人經
過，見事跡敗露，始悻然逃跑而未得逞。八十七年九月十九日十二時許，被告又在同
一產業道路上，乘國中女生鄭○○騎踏車途經該處四下無人之際，以強暴方法將鄭
女拉下車，強行拖往路旁廢墟，隨即以手強摀鄭女嘴巴並將之壓制在地，再用力拉扯
鄭女衣物，至使不能抗拒而著手擬予姦淫之際，適王麗娟騎乘機車經過發現而猛按喇
叭，大喊警察來了，被告始作罷悻然離去而未得逞，案經林女、鄭女告訴等情，因而
撤銷第一審關於此部分之判決，比較適用裁判時刑法第二百二十一條第二項第一項論
處被告連續對於女子以強暴而為性交未遂罪刑，固非無見。
惟查：(一)被告行為後，刑法第二百二十一條、第二百二十二條業經於八十八年四月二
十一日修正公布，修正後之第二百二十二條第一項第二款規定「對十四歲以下之男女
，以強暴、脅迫、恐嚇、催眠術或其他違反其意願之方法而為性交者，處無期徒刑或
七年以上有期徒刑」，其法定刑較之修正前之第二百二十一條之不分被害人年齡，一
律處被告五年以上有期徒刑為重。本件依原判決認定之事實，被告係連續強姦林○○
及鄭○○未遂等情。另依卷內資料，林○○係七十四年十月二十日出生（警卷第十三
頁），迄至八十七年八月三十一日為被告強姦未遂當時，尚未滿十四歲，倘均無訛，
則被告此部分所為，自符合修正後刑法第二百二十二條第二項、第一項第二款加重強
制性交罪之構成要件，比較新舊法之結果，以修正前之刑法第二百二十一條第二項第
一項之規定對被告有利，依刑法第二條第一項但書規定，自應適用修正前之刑法第二
百二十一條第二項第一項予以處罰。原審不察，未審林○○被害當時尚未滿十四歲，
遽認被告此部分所為，僅該當修正後之刑法第二百二十一條第二項第一項之普通強制
性交未遂罪，並認修正後之刑法較修正前有利於被告，比較適用修正後之上開法條予
以處罰，已有判決適用法則不當之違背法令。(二)本件檢察官原以「被告惡性重大，不
知悔改，屢次侵犯學童」，具體求處被告有期徒刑十年。第一審亦以「被告僅為逞其
個人之淫意，竟屢次強行侵犯學童，致被害人等身心受創甚鉅，犯後猶空言砌詞否認
犯罪」為由，就此部分量處被告有期徒刑七年（合併不得上訴第三審，已判決確定之
妨害自由部分所處有期徒刑一年六月，定應執行有期徒刑八年）。原審則以「被告上
訴意旨指摘原判決（第一審判決）量刑太重為有理由」，據為撤銷第一審關於此部分
判決理由之一，另行量處被告有期徒刑四年（原判決第四頁倒數第一行，按妨害自由
部分，原審亦量處被告有期徒刑一年六月），但並未說明第一審關此部分裁量權之行
使，有如何之逾越比例原則、衡平原則，量處之刑，有如何顯然失重之理由，亦嫌判
決理由不備。檢察官及被告上訴意旨各指摘原審此部分之判決違背法令，非無理由，
認應發回更審，期臻翔適。
據上論結，應依刑事訴訟法第三百九十七條、第四百零一條，判決如主文。
中      華      民      國     九十     年      七      月     十九     日
                              最高法院刑事第二庭
                                  審判長法官  莊  來  成
                                        法官  謝  俊  雄
                                        法官  白  文  漳
                                        法官  蘇  振  堂
                                        法官  賴  忠  星
      右正本證明與原本無異
                                              書  記  官
中      華      民      國     九十     年      七      月    二十四    日


司法院資訊處製作；財團法人民間司法改革基金會備份。
